【裁判字號】    90,上易,1879
【裁判日期】    900627
【裁判案由】    詐欺
【裁判全文】
臺灣高等法院刑事判決                            九十年度上易字第一八七九號
    上  訴  人  臺灣板橋地方法院檢察署檢察官
    被      告  乙○○
右上訴人因被告詐欺案件，不服臺灣板橋地方法院八十九年度易字第四三二八號，中
華民國九十年四月二十三日第一審判決（起訴案號：臺灣板橋地方法院檢察署八十九
年度偵字第一六五八八號），提起上訴，本院判決如左：
    主  文
上訴駁回。
    理  由
一、公訴意旨略以：被告乙○○意圖為自己不法之所有，於民國（下同）八十八年六
    月十四日，在臺北縣新莊市○○街一巷十六弄十三號三樓，向甲○○佯稱可代為
    操盤投資外匯獲利，使甲○○信以為真，簽發面額新臺幣（下同）三十五萬元之
    支票交予被告，詎被告於詐領得款項後，竟將之投入於期貨買賣，致虧損一空，
    嗣甲○○向被告查詢，始知受騙，因認被告涉有刑法第三百三十九條第一項之詐
    欺取財罪嫌云云。
二、按犯罪事實應依證據認定之，無證據不得推定其犯罪事實。不能證明被告犯罪者
    ，應諭知無罪之判決。刑事訴訟法第一百五十四條、第三百零一條第一項分別定
    有明文。又認定犯罪事實須憑證據，為刑事訴訟法所明定，故被告犯罪嫌疑，經
    審理事實之法院，以盡其調查職責，仍不能發現確實之證據足資證明時，自應依
    法為無罪判決。且事實之認定，應憑證據，如未能發現相當證據，或證據不足以
    證明，自不能以推測或擬制之方法，以為裁判基礎。（最高法院二十年上字第八
    九三號、四十年臺上字第八六號判例參照）。再詐財罪之成立，要以加害者有不
    法而取得財物之意思，實施詐欺行為，被害者因此行為，致表意有所錯誤，而其
    結果為財產上之處分，受其損害（最高法院十九年上字第一六九九號判例參照）
    。
三、公訴人認定被告涉有詐欺犯行，無非係以告訴人甲○○之指訴，並有雙方簽立之
    合約切結書、告訴人簽發之支票影本及臺灣板橋地方法院三重簡易庭八十八年度
    重簡字第一八五四號民事簡易判決等在卷為憑，為其主要論據。
四、惟訊據被告乙○○堅決否認有詐欺犯行，辯稱：伊係以儲備幹部名義進入興利開
    發有限公司任職，招攬客戶下單投資外匯，並向香港好利金融顧問公司下單。伊
    除代告訴人操盤投資外匯即當日匯率價差之買賣外，本身亦投資近七十萬元，因
    當時不知此種交易謂之期貨，故對告訴人稱係現貨買賣，致雙方認知有異，惟伊
    已於投資虧損殆盡後，清償告訴人二十餘萬元等語。經查：
(一)本件告訴人甲○○固指稱被告係佯稱可代為操盤投資外匯獲利，使其陷於錯誤而
    交付前開款項，惟依卷附告訴人提出之合約切結書記載：「甲方（即告訴人）出
    資三十五萬元參與在乙方（即被告）公司（興利開發有限公司）外匯投資，並由
    乙方全權操盤負責承擔風險。乙方必於每月操盤累積之口數所獲之佣金成數，於
    當月十日匯入乙方之台灣帳戶中國信託，於次日當月十一日共同提領並將支付甲
    方出資之所得獲利部分。並應甲方之要求隨時可撤資並終止此合約書，並要求乙
    方全數歸還甲方出資之金額三十五萬元及連帶操盤所獲利之四分之一部分，如發
    生乙方有故意詐欺、侵占或操作不當之嫌，比照辦理，並負起法律之公訴罪，如
    未如期撤資，將以年利率百分之十五追討欠款之金額，並由甲方依此合約書之後
    填寫撤資起算日並且追訴，並以個人財產（不動產）做為賠償之用。」等語觀之
    （見偵卷第五、六頁），上開合約切結書除關於「參與外匯投資」之文字外，尚
    載明一般期貨交易所慣用之「操盤」、「口數」等用語，參諸期貨交易法第三條
    第一款：「本法所稱期貨交易，指依國外期貨交易所或其他期貨市場之規則或實
    務，從事衍生自商品、貨幣、有價證券、利率、指數或其他利益，之下列契約之
    交易：一、期貨契約：指當事人約定，於未來特定期間，依特定價格及數量等交
    易條件買賣約定標的物，或於到期前或到期時結算其差價之契約。．．。」之規
    定，已足認定被告與告訴人所約定者並非從事實體現貨外匯交割買賣投資，而係
    約定從事外匯匯率指數價差之期貨買賣交易。
(二)告訴人於原審供稱：「．．，我認為是外幣（錢幣、現貨）投資，賺匯率差價。
    」、「我只知一口代表一單位三十五萬，實際上代表何意我不知。因是朋友關係
    。」、「．．。被告對我說我們是作當天匯率的價差，並無作現貨的交割。我不
    知當天的匯率價差也稱為期貨。」等語（見原審九十年四月九日審判筆錄），核
    與被告於原審時供述：「（買賣外匯現貨）是，我對告訴人說現貨買賣，作當天
    指數價差，我們所作的是當天平倉，若不平倉則要繳交保證金。」等情節相符，
    益見本件二造間約定之所謂「外匯投資」，係指從事當日外幣匯率指數價差之期
    貨交易，即難謂被告有何施用詐術之可言。
(三)被告於收取告訴人之投資款項後，業於八十八年六月十六日依約將告訴人交付之
    三十五萬元，折算美元一萬一千四百十元九角四分，匯往興利開發有限公司在香
    港之好利金融顧問公司（ＢｅｓｔＰｒｏｆｉｔＩｎｔＦｉｎａｃｅＬＴＤ），
    並即從事下單買賣英鎊、日幣之期貨買賣交易，有被告匯出匯款申請書影本一紙
    及交易明細表影本六紙在卷足憑（見卷附八十八年度重簡字第一八五四號卷影本
    ），足認被告確有從事合約之外匯期貨交易，亦難指被告意圖為自己不法之所有
    ，蓄意行訛。是以告訴人指稱被告擅自變更告訴人之指示，以期貨交易之方式從
    事外國貨幣保證金結算交易，違反切結書規定之內容，顯有詐欺之故意等情，尚
    屬無據。至告訴人所投資之款項嗣雖全數虧損，惟被告於原審已清償近二十萬元
    ，為告訴人所自承，亦足認定被告並無不法所有之欺罔意圖。此外，復查無其他
    積極證據足資認定被告涉有詐欺犯行，自屬不能證明其犯罪。
五、原審因予諭知被告無罪之判決，經核尚無違誤。公訴人上訴意旨，仍執陳詞，指
    摘原判決不當，為無理由，應予駁回。
據上論斷，應依刑事訴訟法第三百六十八條，判決如主文。
本案經檢察官曾忠己到庭執行職務。
中      華      民      國     九十     年      六      月    二十七    日
                              台灣高等法院刑事第六庭
                                  審判長法  官  陳  春  秋
                                        法  官  徐  培  元
                                        法  官  高  明  哲
右正本證明與原本無異。
不得上訴。
                                        書記官  李  垂  福
中      華      民      國     九十     年      六      月    二十七    日


司法院資訊處製作；財團法人民間司法改革基金會備份。
